【裁判字號】    97,簡上,142
【裁判日期】    970902
【裁判案由】    詐欺
【裁判全文】
臺灣新竹地方法院刑事判決             97年度簡上字第142號
上  訴  人  臺灣新竹地方法院檢察署檢察官
被      告  乙○○
                    40弄11號
上列上訴人因被告詐欺案件，不服本院九十七年度竹簡字第六０
九號，中華民國九十七年五月三十日第一審簡易判決（聲請簡易
判決處刑案號：台灣新竹地方法院檢察署九十七年度偵字第一六
七六號），提起上訴，本院管轄之第二審合議庭判決如下：
   主  文
原判決撤銷。
乙○○幫助意圖為自己不法之所有，以詐術使人將本人之物交付
，處有期徒刑參月，如易科罰金，以銀元參佰元即新台幣玖佰元
折算壹日；減為有期徒刑壹月又拾伍日，如易科罰金，以銀元參
佰元即新台幣玖佰元折算壹日。緩刑貳年，緩刑期間付保護管束
。並應於緩刑期間，向指定之公益團體、地方自治團體或社區提
供捌拾小時之義務勞務。
    事  實
本院認定之犯罪事實與原判決（如附件）事實欄之記載相同，茲
引用之。
    理  由
一、引用原判決書（如附件）理由欄所記載之證據及理由。
二、上訴意旨略以：本件原審判決判處被告有期徒刑三月，如易
    科罰金以銀元三百元即新臺幣九百元折算一日，減為有期徒
    刑一月十五日，如易科罰金以銀元三百元即新臺幣九百元折
    算一日，緩刑二年，並應向指定之公益團體、地方自治團體
    或社區提供八十小時之義務勞務故非無見。然漏未依刑法第
    九十三條第一項第二款之規定於緩刑期間付保護管束，而有
    違背法令之事項，為此請撤銷原判決，另為適當之判決。
三、原審以被告乙○○犯幫助詐欺取財罪，量處有期徒刑三月，
    如易科罰金，以銀元三百元即新台幣九百元折算一日，減為
    有期徒刑一月又十五日，如易科罰金，以銀元三百元即新台
    幣九百元折算一日。緩刑二年。並應向指定之公益團體、地
    方自治團體或社區提供八十小時之義務勞務，適用法律、量
    刑固非無見。惟按刑法第九十三條第一項第二款規定，受緩
    刑之宣告且執行第七十四條第二項第五款至第八款之事項者
    ，應於緩刑期間付保護管束。原審依刑法第七十四條第二項
    第五款諭知被告緩刑二年，並應向指定之公益團體、地方自
    治團體或社區提供八十小時之義務勞務，惟依上開規定，應
    於緩刑期間付保護管束，原審漏未諭知保護管束，並漏引修
    正前罰金罰鍰提高標準條例第一條前段、第二條，及贅引刑
    法施行法第1 條之1 ，檢察官上訴為有理由，應由本院將原
    判決撤銷改判。
四、據上論斷，應依刑事訴訟法第四百五十五條之一第一項、第
    三項、第三百六十九條第一項前段、第三百六十四條、第二
    百九十九條第一項前段，刑法第二條第一項前段、第三百三
    十九條第一項、第三十條第一項前段、第二項、第七十四條
    第一項第一款、第二項第五款、第九十三條第一項第二款、
    修正前刑法第四十一條第一項前段，修正前罰金罰鍰提高標
    準條例第一條前段、第二條，中華民國九十六年罪犯減刑條
    例第二條第一項第三款、第七條、第九條，判決如主文。
本案經檢察官楊仲萍到庭執行職務。
中    華    民    國    97    年    9     月    2     日
                  刑事第二庭  審判長法  官  汪銘欽
                                    法  官  蔡川富
                                    法  官  李毓華
以上正本證明與原本無異。
不得上訴。
中    華    民    國    97    年    9     月    2     日
                                    書記官  陳美利
附錄：本案論罪科刑法條全文
中華民國刑法第339條
意圖為自己或第三人不法之所有，以詐術使人將本人或第三人之
物交付者，處5 年以下有期徒刑、拘役或科或併科1 千元以下罰
金。
以前項方法得財產上不法之利益或使第三人得之者，亦同。
前二項之未遂犯罰之。
附件：
臺灣新竹地方法院刑事簡易判決         97年度竹簡字第609號
    聲  請  人  臺灣新竹地方法院檢察署檢察官
    被      告  乙○○  男  24歲（民國○○年○月○○日生）
                        身份證統一編號：Ｚ000000000號
                        住新竹市東區關東裡5鄰光復路1段
                          108巷40弄11號
上列被告等因詐欺案件，經檢察官聲請以簡易判決處刑（97年度
偵字第1676號），本院判決如下：
    主     文
乙○○幫助意圖為自己不法之所有，以詐術使人將本人之物交付
，處有期徒刑參月，如易科罰金，以銀元參佰元即新臺幣玖佰元
折算壹日。減為有期徒刑壹月又拾伍日，如易科罰金，以銀元參
佰元即新臺幣玖佰元折算壹日。緩刑貳年。並應向指定之公益團
體、地方自治團體或社區提供捌拾小時之義務勞務。
    事實及理由
一、本件犯罪事實、證據，除犯罪事實第10、11行補充更正為「
    ... 於民國95年6 月間某日，在新竹市南寮附近之東大路路
    邊，以新臺幣5 千元或6 千元之代價，出售其所有華南商業
    銀行... 」；及證據欄補充「被告乙○○於本院調查中自白
    認罪」外，餘均引用檢察官聲請簡易判決處刑書之記載（如
    附件）。
二、按刑法上之幫助犯，係對於犯罪與正犯有共同之認識，而以
    幫助之意思，對於正犯資以助力，而未參與實施犯罪之行為
    者而言（最高法院84年度臺上字第5998號、88年度臺上字第
    1270號判決同此見解）；是以如未參與實施犯罪構成要件之
    行為，且係出於幫助之意思提供助力，即屬幫助犯。被告乙
    ○○提供銀行之存摺、提款卡及密碼予不法集團使用，使該
    不法集團向被害人等詐騙財物後，得以使用被告上開帳戶為
    匯款工具，致被害人等匯款至被告帳戶內，而遂行詐欺取財
    之犯行，顯係參與詐欺取財構成要件以外之行為，而對該實
    施詐騙之人遂行詐欺取財犯行資以助力。核被告乙○○所為
    ，係犯刑法第339條第1項、第30條第1項之幫助詐欺取財罪
    。被告幫助他人詐欺取財犯行，為幫助犯，依刑法第30條第
    2項規定，按正犯之刑減輕之。
三、按被告行為後，刑法於民國94年2月2日修正公佈，並自95年
    7月1日起施行。次按行為後法律有變更者，適用行為時之法
    律，但行為後之法律有利於行為人者，適用最有利於行為人
    之法律，現行刑法第2條第1項定有明文。又刑法修正之比較
    新舊法，應就罪刑有關之共犯、未遂犯、想像競合犯、牽連
    犯、連續犯、結合犯，以及累犯加重、自首減輕暨其他法定
    加減原因（如身份加減）與加減例等一切情形，綜其全部罪
    刑之結果而為比較，最高法院95年5月23日著有95年度第8次
    刑庭會議決議可資參照。經查：刑法第339條第1項詐欺取財
    罪之法定刑，法定刑得科銀元1 千元以下罰金，據修正後刑
    法施行法增訂第1 條之1 ：「「中華民國94年1 月7 日刑法
    修正施行後，刑法分則編所定罰金之貨幣單位為新臺幣」、
    「94 年1月7 日刑法修正時，刑法分則編未修正之條文定有
    罰金者，自94年1 月7 日刑法修正施行後，就其所定數額提
    高為30倍。但72年6 月26日至94年1 月7 日新增或修正之條
    文，就其所定數額提高為3 倍」，及刑法第33條第5 款修正
    為：「主刑之種類如下：五、罰金：新臺幣1 千元以上，以
    百元計算之」
    等規定，是依修正後之法律，刑法第339條第1項詐欺取財罪
    所得科處之罰金刑最高為新臺幣3萬元、最低為新臺幣1千元
    ；然依被告行為時之刑罰法律，即罰金罰鍰提高標準條例第
    1條前段規定之提高倍數10倍及刑法第33條第5款規定之罰金
    最低額1元計算，該罪之罰金刑最高為銀元1萬元，最低額為
    銀元1元，若換算為新臺幣，最高額雖與新法同為新臺幣3萬
    元，然最低額僅為新臺幣3 元。因此，比較上述修正前、後
    之刑罰法律，自以被告行為時關於科處罰金刑之法律較有利
    於被告。
四、雖被告行為後，刑法第30條幫助犯之規定，業已修正，惟修
    正前之刑法第30條規定：「幫助他人犯罪者，為從犯。雖他
    人不知幫助之情者，亦同。從犯之處罰，得按正犯之刑減輕
    之」，而修正後刑法第30條規定：「幫助他人實行犯罪行為
    者，為幫助犯。雖他人不知幫助之情者，亦同。幫助犯之處
    罰，得按正犯之刑減輕之」，主要係純文字之修正，非屬法
    律之變更，即無刑法第2 條之適用，應依一般法律適用原則
    ，適用裁判時法律（最高法院95年度第21次刑事庭會議紀錄
    決議參照），故依修正後刑法第30條規定，減輕其刑。
五、爰審酌被告乙○○明知詐欺集團時有利用人頭帳戶詐取款項
    之情事，竟仍恣意提供上開銀行帳戶予不詳人士使用，助長
    他人犯罪，應予責難；惟審及被告當庭賠償被害人甲○○詐
    騙之新臺幣3 萬元，暨被告犯後坦承犯行等一切情狀，認公
    訴人求處有期徒刑3 月尚屬允當，爰量處如主文所示之刑，
    並諭知易科罰金之折算標準。另按被告行為時之刑法第41條
    第1 項前段規定：「犯最重本刑為5 年以下有期徒刑之刑之
    罪，而受6 個月以下有期徒刑或拘役之宣告，因身體、教育
    、職業、家庭之關係或其他正當事由，執行顯有困難者，得
    以1 元以上3 元以下折算1 日，易科罰金」，另參照行為時
    之罰金罰鍰提高標準條例第2 條前段（現已刪除）規定，被
    告行為時之易科罰金折算標準，係以銀元300 元即新台幣90
    0 元折算1 日。而95年7 月1 日施行之刑法第41條第1 項前
    段規定：「犯最重本刑為5 年以下有期徒刑之刑之罪，而受
    6 個月以下有期徒刑或拘役宣告者，得以新台幣1000元、20
    00元、3000元折算1 日，易科罰金」。茲比較修正前、後之
    易科罰金折算標準，係以行為時之舊法規定，較有利於被告
    ，爰依刑法第2 條第1 項前段規定，適用修正前刑法第41條
    第1 項前段規定，定其易科罰金之折算標準。
六、又被告犯本案之罪，尚未判決確定，且因其犯罪時間在96年
    4 月24日以前，且宣告刑未逾有期徒刑1 年6 月，合於中華
    民國九十六年罪犯減刑條例第3 條第1 項第15款規定之減刑
    條件，依同條例第2 條第1 項第3 款規定，減其刑期二分之
    一，並依修正前第41條第1 項前段規定，諭知易科罰金之折
    算標準。
七、被告乙○○未曾因故意犯罪受有期徒刑以上刑之宣告，有臺
    灣高等法院被告前案紀錄表在卷足按，其因一時失慮致罹刑
    章，犯罪後坦承犯行，態度良好，且當庭賠償被害人之損失
    ，並經被害人當庭表示「我願意原諒被告，希望給予被告一
    個自新的機會，如果給被告緩刑，也是好生之德，畢竟被告
    是一個年輕人，一輩子人生還很長，如果判被告徒刑，會影
    響被告以後的人生」等語，業經記明筆錄在卷可查（見本院
    卷97年5 月29日訊問筆錄），被告經此次偵審程式，當知所
    警惕，信無再犯之虞，本院認其所受宣告之刑以暫不執行為
    適當，故依刑法第74條第1 項第1 款之規定，宣告緩刑2 年
    ，以啟自新。並依刑法第74條第2 項第5 款之規定，併予諭
    知被告應向指定之公益團體、地方自治團體或社區提供80小
    時之義務勞務，以資懲戒。按犯罪在新法施行前，新法施行
    後緩刑之宣告，應適用新法第74條之規定，最高法院95年5
    月3 日刑事庭第8 次會議著有決議，本件犯罪在新法施行前
    ，諭知緩刑、義務勞務在新法施行後，自應依新法規定諭知
    緩刑、義務勞務，併此敘明。
八、依刑事訴訟法第449 條第1 項、第450 條第1 項、第454 條
    第2 項，刑法第2 條第1 項前段、第339 條第1 項、第30條
    第1 項前段、第2 項、修正前第41條第1 項前段、第74條第
    1 項第1 款、第2 項第5 款，中華民國九十六年罪犯減刑條
    例第2 條第1 項第3款 、第7 條、第9 條，刑法施行法第1
    條之1 ，逕以簡易判決處刑如主文。
九、如不服本件判決，得自判決書送達之日起10日內，向本院提
    起上訴。
中    華    民    國    97    年    5     月    30    日
                          新竹簡易庭法    官    黃美文
以上正本證明與原本無異。
中    華    民    國    97    年    5     月    30    日
                                    書 記 官    陳怡芳
附錄本案論罪科刑法條全文：
刑法第339條第1項：
意圖為自己或第三人不法之所有，以詐術使人將本人或第三人之
物交付者，處5年以下有期徒刑、拘役或科或併科1千元以下罰金
。
附件：
臺灣新竹地方法院檢察署檢察官聲請簡易判決處刑書
                                       97年度偵字第1676號
    被    告  乙○○  男  24歲（民國○○年○月○○日生）
                      住新竹市東區關東裡5鄰光復路1段108
                        巷40弄11號
                      國民身份證統一編號：Ｚ000000000號
上列被告因詐欺案件，業經偵查終結，認以聲請簡易判決處刑為
宜，茲將犯罪事實及證據並所犯法條分敘如下：
         犯罪事實
一、乙○○（原名彭章育）明知個人金融機構帳戶係攸關個人信
    用之專用物品，一般人無庸向他人收購或借貸使用，且國內
    社會常見之詐騙集團，經常利用他人之存款帳戶轉帳，以掩
    飾其等犯罪之不法所得，逃避執法人員之查緝，而提供自己
    之金融帳戶存摺及連同密碼之提款卡予陌生人士使用，更常
    與財產犯罪密切相關，可能被詐騙等犯罪集團所利用，以遂
    其等詐欺犯罪及掩飾其等犯罪所得財物或財產上利益之目的
    ，竟仍容任所提供之帳戶可能被犯罪集團用以詐欺取財結果
    之發生，而基於幫助他人實施詐欺取財犯罪之不確定故意，
    於民國95年6 月間某日，在不詳地點，將其所有華南商業銀
    行竹科分行、帳號000000000000號帳戶之存摺、提款卡及密
    碼，以不詳金額出售予真實姓名年籍不詳之詐欺集團成員使
    用。該詐欺集團成員於取得乙○○上開帳戶之存摺、提款卡
    後，即意圖為自己不法所有，於95年6 月21日11時40分許，
    以電話向甲○○佯稱其子支票到期，惟帳戶存款不足，需緊
    急匯款，使甲○○陷於錯誤，於同日12時許，匯款新臺幣（
    下同）3 萬元至乙○○上開帳戶，該詐騙集團成員隨即於同
    日內以金融卡將上開款項提領一空。
二、案經甲○○告訴及新竹市警察局第二分局報告偵辦。
        證據並所犯法條
一、訊據被告乙○○矢口否認犯行，辯稱：帳簿及金融卡放在口
    袋裡，騎車出去不小心掉了，發現後有掛失云云。
    惟查：
（一）各金融機構之提款卡之密碼僅係提供帳戶所有人知悉，金
      融卡所有人亦通常會另外自行設定，他人實無從知悉該密
      碼為何，苟單純僅係遺失帳戶存摺及提款卡，他人難以使
      用上開帳戶作為提款之工具。至被告辯稱因怕忘記密碼，
      才將密碼寫在存摺上云云，惟被告所辯不僅悖於常情，且
      其密碼使用生日相關數字，應無可能忘記密碼，再該帳戶
      並無掛失紀錄，亦有華南商業銀行竹科分行97年4 月16日
      華竹科存字第59號函覆在卷可稽，是被告所辯並無足採。
（二）另自實施詐騙集團之角度審酌，渠等既知以他人之帳戶掩
      飾犯罪所得，當係聰明狡詐之徒，而非智商愚昧之人，渠
      等當知社會上一般正常之人如其帳戶存摺、印章、提款卡
      遭竊或遺失，為防止拾得或竊得其存摺、提款卡之人盜領
      其存款或做為不法使用而徒增訟累，必於發現後立即報警
      或向金融機構辦理掛失止付。於原帳戶所有人掛失止付後
      ，渠等即無法以拾得或竊得之存摺、提款卡提領該帳戶內
      之存款。渠等在此情形下，如仍以此帳戶作為其犯罪工具
      ，則在渠等向他人詐騙，並誘使被害人將款項匯入該帳戶
      後，卻又極有可能因帳戶所有人掛失止付而無法提領，則
      其等大費周章從事於犯罪之行為，甘冒犯罪後遭追訴、處
      罰之風險，卻只能平白無故替原帳戶所有人匯入金錢，而
      無法得償其犯罪之目的，無異為人作嫁。此等損人不利己
      之舉，又豈是聰明狡詐之財產犯罪集團所可能犯之錯誤。
      簡言之，從事此等財產犯罪之不法集團，若非確定該帳戶
      所有人不會於約定期限內去報警或掛失止付，以確定其等
      能自由使用該帳戶提款、轉帳，則其等應不至於以該帳戶
      從事於財產犯罪。再衡以被害人匯入款項至被告上開帳戶
      後，該筆匯款已全數遭領取完畢，更足見該詐騙之不法集
      團，於向被害人詐騙時，確有把握該帳戶不會被帳戶所有
      人掛失止付。而此等確信，在該帳戶係拾得或竊得之情形
      ，實無發生之可能。故被告辯稱其帳戶遭竊遺失云云，顯
      有重大悖情之處，殊不足採。此外並有告訴人甲○○於警
      詢中之指訴、被告上開帳戶往來明細表在卷可稽，被告犯
      嫌應堪認定。
二、按被告以幫助詐欺取財之意思，參與詐欺取財罪之構成要件
    以外之行為，核係犯刑法第30條第1 項、第339 條第1 項之
    詐欺取財罪嫌之幫助犯。
三、依刑事訴訟法第451條第1項聲請簡易判決處刑。
    此   致
臺灣新竹地方法院
中    華    民    國    97    年    4    月    30    日
                        檢 察 官  鍾 曉 亞
本件證明與原本無異
中    華    民    國    97    年    5    月    5    日
                        書 記 官  王 榆 婷


司法院資訊處製作；財團法人民間司法改革基金會備份。
